臺灣高等法院刑事判決
109年度上更一字第138號
上  訴  人  臺灣臺北地方檢察署檢察官
上  訴  人  
即  被  告  張瑞欽



選任辯護人  胡原龍律師
            陳思妤律師
上  訴  人  
即  被  告  黃大坤


選任辯護人  王志超律師
            莊瀅臻律師
上  訴  人  
即  被  告  陳金正



指定辯護人  李元銘律師(法扶律師)
上列上訴人因毒品危害防制條例案件，不服臺灣臺北地方法院10
7年度訴字第902號，中華民國108年5月7日第一審判決（起訴案
號：臺灣臺北地方檢察署107年度偵字第22306號），提起上訴，
經判決後，由最高法院發回更審，本院判決如下：
    主  文
原判決撤銷。
黃大坤共同犯製造第三級毒品罪，處有期徒刑參年捌月。扣案如
附表二編號一所示之物，沒收銷燬，編號二所示之物，沒收。
張瑞欽共同犯製造第四級毒品罪，處有期徒刑貳年捌月；又共同
犯製造第三級毒品罪，處有期徒刑參年捌月。扣案如附表一編號
六、七所示之物，沒收銷燬；編號一至五、編號八至三六所示之
物，沒收。犯罪所得新台幣壹佰萬元沒收，於全部或一部不能沒
收或不宜執行沒收時，追徵其價額。有期徒刑部分應執行有期徒
刑伍年肆月。
陳金正共同犯製造第四級毒品罪，處有期徒刑貳年陸月；又共同
犯製造第三級毒品罪，處有期徒刑參年陸月。應執行有期徒刑肆
年陸月。
    事  實
一、張瑞欽與黃大坤於民國92年間因製造、販賣當時尚屬管制藥
    品，嗣經納入毒品危害防制條例第2條第2項第3 款以第三級
    毒品管制之硝甲西泮（Nimetazepam ，俗稱一粒眠），而經
    臺灣臺北地方檢察署（下稱臺北地檢署）檢察官以92年度偵
    字第6671號提起公訴，張瑞欽經本院以98年度上更二字第82
    號判決判處有期徒刑2年6月，及經最高法院以98年度台上字
    第5860號判決駁回上訴確定，於100年8月4 日縮短刑期假釋
    出監，黃大坤則經本院以97年度上更一字第155號判決判處
    有期徒刑8月，及經最高法院以98年度台上字第296號判決駁
    回上訴確定，於100年9月6日有期徒刑執行完畢（均未構成
    累犯）。
二、黃大坤因與張瑞欽共犯上開違反管制藥品案件而知悉張瑞欽
    具有打錠之技術，於上開案件執行完畢後，又受綽號「林哥
    」之不詳姓名成年男子之指示，開始洽詢張瑞欽製毒牟利之
    事，基於製造一粒眠之犯意，要求張瑞欽製造一粒眠，惟張
    瑞欽及其助手陳金正二人並無一粒眠之原料並均知悉札來普
    隆係毒品危害防制條例第2條第2項第4 款所列管之第四級毒
    品，非經許可，不得製造，竟另行基於製造第四級毒品之犯
    意聯絡（此部分黃大坤及「林哥」並不知情），於106年3月
    4 日10時許，至張瑞欽位於臺南市○○區○○○○街00號 2樓房屋
    ，將張瑞欽於90年至92年間所購入含有第四級毒品札來普隆
    成分之粉末與賦形劑、黏著劑、阿斯巴甜、色素等副料依配
    方比例混合放入攪拌機攪拌均勻後，放入乾燥機烘乾，再以
    打錠機壓製成錠劑，製成含第四級毒品札來普隆成分之藥錠
    約100至200顆（毛重123 公克），並於同年月13日將上開毒
    品藥錠郵寄與黃大坤收受，以確認張瑞欽所製造之毒品濃度
    是否符合需求。黃大坤遂將前開張瑞欽所製造之毒品藥錠交
    付買家「林哥」試用，惟經確認不符合需求，張瑞欽、陳金
    正遂暫緩量產毒品一粒眠之計畫。
三、嗣黃大坤及「林哥」猶持續承前與張瑞欽等共同製造一粒眠
    之犯意聯絡，先推由黃大坤約同張瑞欽在臺北車站見面並向
    張瑞欽表示可由買家提供製造第三級毒品一粒眠所需之原料
    ，張瑞欽遂應允承諾，而「林哥」、黃大坤、張瑞欽均知悉
    一粒眠係毒品危害防制條例第2條第2項第3 款所列管之第三
    級毒品，非經許可，不得製造，竟共同基於製造第三級毒品
    一粒眠之犯意聯絡，由張瑞欽與黃大坤於107年7月間談妥以
    每顆一粒眠2.5 元之代價製造100 萬顆一粒眠後，黃大坤攜
    帶含第三級毒品硝甲西泮成分之粉末原料1大包及100公克，
    自高鐵臺北站搭乘高鐵南下至高鐵臺南站交予張瑞欽，張瑞
    欽另找來與「林哥」、及黃大坤均不相識，僅與張瑞欽具有
    共同製造第三級毒品一粒眠犯意聯絡之陳金正協助，張瑞欽
    、陳金正使用上開原料製造第三級毒品一粒眠3 小包做為樣
    品，郵寄至黃大坤位於臺北市○○區○○街0段000巷0號3樓住處
    ，迨黃大坤確認無訛後，張瑞欽於107年9月2 日以門號0000
    000000號行動電話與黃大坤所持用門號0000000000號之行動
    電話聯繫，以「如果要做100坪，他要水泥給我7包」作為要
    求黃大坤提供含第三級毒品硝甲西泮成分之粉末原料7 包之
    暗語，黃大坤遂將「林哥」所交付委請張瑞欽製毒之部分報
    酬新臺幣（下同）100 萬元扣除向張瑞欽商借之10萬元後，
    將剩餘之90萬元及含第三級毒品硝甲西泮成分之粉末原料6 
    大包放入登機箱，於107年9月9日8時許，攜帶上開登機箱搭
    乘高鐵抵達高鐵臺南站與張瑞欽碰面，並由張瑞欽於同日8 
    時40分許在該高鐵站外之戶外廣場收受上開登機箱後，旋即
    前往其位於臺南市○區○○○路000 號21樓之3 居處，將90萬元
    現金放置在上開居處書房內，再於翌（10）日將含第三級毒
    品硝甲西泮成分之粉末原料6 大包搬運至臺南市○○區○○○○街
    00號房屋內，陳金正則於107年9月11日10時許，開車搭載張
    瑞欽至上開房屋2 樓，陳金正負責協助搬運原料，張瑞欽則
    徒手依特定比例將含第三級毒品硝甲西泮成分之粉末原料、
    賦形劑、乳糖、阿斯巴甜、甘露醇及色素等副料攪拌後，由
    陳金正將混合物倒入攪拌器中攪拌均勻，再由陳金正使用篩
    網研磨成較小顆粒後，將上開混合物以每5 公斤一層分置放
    入乾燥箱中烘乾，再添加薄荷腦、酒精後打錠完成一粒眠成
    品。
四、嗣於107年9月11日18時32分許、19時20分許及19時38分許，
    經法務部調查局中部機動站調查官持台灣台北地方法院所核
    發之搜索票分別至張瑞欽位於臺南市○○區○○○○街00號、臺南
    市○區○○○路000號21樓之3及臺南市○區○○路000巷00 號之住
    居所實施搜索，並扣得張瑞欽所有如附表一所示之物，及於
    同（11）日18時35分許，至黃大坤位於臺北市○○區○○街0段0
    00巷0號3樓住處實施搜索，並扣得黃大坤所有如附表二所示
    之物，而查知上情。張瑞欽並於翌（12）日檢察官偵查中繳
    回犯罪所得其中之90萬元，復於同年11月2日繳回其餘犯罪
    所得10萬元。
五、案經法務部調查局中部地區機動工作站、內政部警政署保安
    警察第三總隊第一大隊報告臺灣臺北地方檢察署檢察官偵查
    起訴。
    理  由
壹、證據能力部分
一、按被告以外之人於審判外之言詞或書面陳述，除法律有規定
    者外，不得作為證據。又被告以外之人於審判外之陳述，雖
    不符合同法第159條之1至第159條之4之規定，但經當事人於
    審判程序同意作為證據，法院審酌該言詞陳述或書面陳述作
    成時之情況，認為適當者，亦得為證據；而當事人、代理人
    或辯護人於法院調查時，知有該等不符合同法第159條之1至
    第159條之4之不得為證據之情形，而未於言詞辯論終結前聲
    明異議者，視為有前項之同意，刑事訴訟法第159條之5定有
    明文。查證人即共同被告於審判外之陳述，暨證人張瑞山、
    蘇美玲於審判外之陳述，被告三人及其等之辯護人於一、二
    審歷次準備程序及審理程序均表示沒有意見，認為有證據能
    力等語，本院審酌上開證據資料製作時之情況，尚無違法不
    當及證明力明顯過低之瑕疵，亦認為以之作為證據應屬適當
    ，依刑事訴訟法第159條之5第1 項規定，認前揭證據資料有
    證據能力。
二、本判決下列認定事實所引用之非供述證據，與本件待證事實
    間均具關連性，且無證據證明係公務員違背法定程序取得之
    證據，依刑事訴訟法第158條之4反面解釋，應具證據能力。
貳、實體事項
一、認定犯罪事實所憑之證據及科刑之理由：
  ㈠訊據被告黃大坤、張瑞欽、陳金正三人就犯罪事實三及被告
    張瑞欽、陳金正二人就犯罪事實二部分，於偵查及審理中均
    坦承不諱，核與證人張瑞山、蘇美玲於調查及偵查中之證述
    相符，復有相關通訊監察書（見偵字卷四第199至286頁）、
    通訊監察譯文（見偵字卷五第85至92頁）、法務部調查局中
    部地區機動工作站搜索扣押筆錄、扣押物品目錄表（見偵字
    卷五第109至117頁、第135至181 頁、偵字卷一第69至79頁
    、第131至135頁、第213至285 頁、偵字卷三第113至118頁
    ）、扣押物品及毒品照片共50張（見偵字卷五第61至63頁、
    第191至240頁、偵字卷一第311至360頁）、現場照片7 張（
    見偵字卷五第241至245頁、偵字卷一第301至309頁）、被告
    張瑞欽之扣案筆記本（見偵字卷二第239至364頁、第343至3
    64頁）、行動蒐證照片13張（見偵字卷一第61至67頁、偵字
    卷四第101至103頁、第109 至152頁）、郵局監視器翻拍照
    片6張、郵件資料及簽收存根（見偵字卷四第104至108頁）
    等件在卷可稽。又在張瑞欽及黃大坤住居處所扣獲如附表一
    、二所示之不明粉末及藥錠共計8 箱、120袋（包）、679顆
    ，其中附表一編號一所示之31袋（包）粉末、藥錠及附表二
    編號二所示之3 包藥錠，均驗出含有第三級硝甲西泮成分（
    淨重合計57,466公克，純質淨重554.9 公克）；附表一編號
    二所示之73袋（包）粉末、藥錠均驗出含有第四級毒品札來
    普隆成分（淨重合計176,631 公克，純質淨重合計35,922.4
    公克）；附表一編號三所示之679 顆不明藥丸，則驗出含有
    第四級毒品舒樂安定及第四級毒品硝西泮成分（淨重124公
    克），此有法務部調查局107年10月18日調科壹字第1072351
    8770 號鑑定書在卷可佐（見北檢偵字卷五第247至255頁）
    ，而臺南市政府警察局刑事鑑識中心支援臺南市政府警察局
    歸仁分局轄區「張瑞欽、陳金正涉嫌製造（一粒眠）毒品案
    」，採獲指紋初步比對結果：㈠於現場查獲行李袋內發現裝
    有疑似硝甲西泮（一粒眠製造原料）透明夾鍊袋5包（每包
    皆有內外）2層夾鍊袋，在外層夾鍊袋採獲之指紋比對，與
    檔存黃大坤檔存指紋卡右環指、右中指指紋相符；㈡於現場
    大型包膜機上採獲之指紋，經比對與張瑞欽之右中指、左食
    指指紋相符等情，亦有該鑑識中心107年9月14日公務電話紀
    錄（見北檢偵字卷五第263 頁）可佐，足徵被告三人之任意
    性自白均與事實相符，堪以採信，被告犯行均堪認定，均應
    依法論科。
  ㈡按札來普隆及硝甲西泮為毒品危害防制條例第2條第2項第4 
    款及第3 款所列管之第四級及第三級毒品，是核被告張瑞欽
    、陳金正就犯罪事實欄二所為，均係犯毒品危害防制條例第
    4條第4項之製造第四級毒品罪；而綽號「林哥」、被告黃大
    坤、張瑞欽、陳金正就犯罪事實欄三所為，均係犯毒品危害
    防制條例第4 條第3 項之製造第三級毒品罪。被告張瑞欽、
    陳金正就製造第四級之犯行；綽號「林哥」、黃大坤、張瑞
    欽，就製造第三級毒品之犯行；被告張瑞欽、陳金正就製造
    第三級毒品之犯行；分別有犯意聯絡及行為分擔（按被告陳
    金正部分，僅認識被告張瑞欽，與「林哥」或黃大坤均未曾
    見面，亦不相識，單純受張瑞欽之邀約參與製造第三級毒品
    之行為，其主觀上並不知張瑞欽係受黃大坤及其上游「林哥
    」之委託製造第三級毒品，故其與「林哥」及黃大坤間並無
    犯意聯絡可言，合予敘明），均應論以共同正犯。而張瑞欽
    、陳金正就製造第四級、第三級毒品部分，因二行為之時間
    已相隔年餘，其犯意各別、行為互殊，應予分論併罰。又調
    查局人員分別於台南市○○區○○○○街00號（第一現場）、台南
    市○區○○○路000號21樓之3（第二現場）、台南市○區○○路000
    巷00號（第三現場）查獲之第四級毒品札來普隆及第三級毒
    品硝甲西泮，經鑑驗結果，其純質淨重雖均逾20公克（見北
    檢偵二卷第293至296頁），然被告等此部分持有第四級毒品
    及第三級毒品純質淨重逾20公克之低度行為，已為彼等製造
    第三級毒品之高度行為所吸收，應不另論罪，併予敘明。至
    起訴書犯罪事實欄二部分亦記載被告黃大坤之姓名，則被告
    黃大坤就此部分，是否構成犯罪，本院自得併予審理，然證
    人張瑞欽證述稱：黃大坤第一次與其接觸並找其製造一粒眠
    時，並未告知所要的數量、濃度及規格，其用以製造給黃大
    坤之一粒眠都是用其在91年間違反管制藥品條例所剩下的原
    料，雖黃大坤要其做一粒眠，但其卻用札來普隆混充一粒眠
    打樣品交給黃大坤，且黃大坤始終不知該樣品的原料為札來
    普隆而認定是一粒眠，其於106年3月13日將用札來普隆製造
    的樣品寄給黃大坤試驗，黃大坤在107年6月交付其硝甲西泮
    原料雖相隔有一年多，但中間黃大坤久久就會打電話問其現
    在能不能做出一粒眠，黃大坤自始至終要其製造的都是一粒
    眠等語（見原審訴字卷二第33至48頁），核與卷附黃大坤與
    張瑞欽間之通訊監察譯文相符，足認黃大坤與張瑞欽聯繫之
    過程中，均係要求張瑞欽製造第三級毒品一粒眠，黃大坤自
    始至終都是基於製造第三級毒品一粒眠之犯意與張瑞欽聯繫
    ，嗣後因張瑞欽無法以其既有之原料製造出一粒眠，黃大坤
    遂以上游買家所提供之原料硝甲西泮交予張瑞欽製造一粒眠
    ，足證黃大坤自106 年間至107年6月間，均基於製造第三級
    毒品一粒眠之接續犯意，與張瑞欽共同製造一粒眠，難認其
    有另行起意與張瑞欽共同製造第四級毒品；又因張瑞欽並未
    向黃大坤坦承其係以札來普隆所製造之樣品混充第三級毒品
    一粒眠提供驗貨，黃大坤就張瑞欽、陳金正在106年3月間，
    以張瑞欽之前所留存之札來普隆製造第四級毒品之犯行毫無
    所悉，尚難認黃大坤就起訴書犯罪事實欄二部分與張瑞欽、
    陳金正有何教唆、共同製造第四級毒品札來普隆，或意圖販
    賣而持有之犯行，惟此部分如構成犯罪，因被告黃大坤均係
    基於同一製造第三級毒品之犯意為之，與前開共同製造第三
    級毒品之犯行間具有實質上一罪之關係，爰不另為無罪之諭
    知，一併敘明。
  ㈢109年1月15日修正公布前之毒品危害防制條例第17條第2 項
    規定：「犯第四條至第八條之罪於偵查及審判中均自白者，
    減輕其刑。」係為鼓勵是類犯罪行為人自白、悔過，並期訴
    訟經濟、節約司法資源而設。被告黃大坤就製造第三級毒品
    之犯行、張瑞欽、陳金正就製造第四級毒品、第三級毒品之
    犯行，於偵查及一、二審歷次審理中均自白犯罪，合於上揭
    規定，均應依法減輕其刑。
  ㈣同上條例第17條第1 項規定「犯第4 條至第8 條、第10條或
    第11條之罪，供出毒品來源，因而查獲其他正犯或共犯者，
    減輕或免除其刑」，旨在鼓勵被告供出其所涉案件查獲毒品
    之來源，擴大落實毒品之追查，俾有效斷絕毒品之供給，以
    杜絕毒品泛濫。所稱「毒品來源」係指被告犯前列毒品罪之
    毒品供應者；所稱「因而查獲」，自係指供出其毒品來源者
    之具體人別資料，例如：姓名、年籍、住居所或其他足資辨
    別之特徵，使偵查犯罪之公務員因而對之發動偵查，並查得
    該毒品來源者之犯罪而言。查本案被告張瑞欽、陳金正共同
    製造第四級毒品之犯行及黃大坤、張瑞欽、陳金正製造第三
    級毒品之犯行，俱在移送機關通訊監察及蒐證掌控中，並非
    因被告三人之供述而查獲，而就被告三人製造第三級毒品之
    上游即共犯「林哥」，迄未因黃大坤之供述而查獲，此有臺
    灣臺北地方檢察署108年2月18日北檢107 偵22306 字第1080
    013357號函及法務部調查局中部地區機動工作站108年2 月1
    4日調振緝字第10875506290號函暨通訊監察書、譯文、通聯
    調閱資料在卷可佐（見原審訴字卷一第201 頁、第205至249
    頁），尚不符合毒品危害防制條例第17條第1項之減刑要件
    ，一併敘明。
二、本院對於檢察官及被告上訴之判斷：
  ㈠原審對於被告等三人予以論罪科刑，固非無見。惟查：1、毒
    品危害防制條例第4條、第17條業於109年1月15日修正公布
    ，並自同年7月15日起施行，其中第4條第3項、第4項之併科
    罰金額度較修正前之規定已大幅提高；且關於第17條第2項
    自白減輕之規定，亦較修正前嚴格，是修正後之法律並非較
    有利於被告，原審未及比較新舊法，適用較有利於被告之行
    為時法（即修正前之舊法），自有未當。2、又關於被告黃
    大坤、張瑞欽、陳金正三人製造第三級毒品之共犯關係，其
    中被告黃大坤、張瑞欽與「林哥」間為共同正犯；被告張瑞
    欽與被告陳金正間為共同正犯等情，已如前述，原審既漏列
    「林哥」為共同正犯，又誤認陳金正與黃大坤間亦為共同正
    犯，容有未洽。3、其次，調查局人員在上開第一、第二、
    第三現場所查扣之第四級毒品札來普隆、第三級毒品硝甲西
    泮，經鑑驗結果，其純質淨重均逾20公克，已如前述，被告
    等此部分之行為應否論罪？如不應論罪，其理由為何？原判
    決對此並未加以說明，亦有疏漏。4、關於被告張瑞欽與黃
    大坤二人之犯罪所得及其沒收部分，被告黃大坤係將其上手
    「林哥」交付欲給付張瑞欽之報酬100萬元，向張瑞欽商借
    其中之10萬元，而將餘款90萬元交付張瑞欽，此為被告二人
    所ㄧ致陳明。因此，就本件而言，張瑞欽之犯罪所得為製造
    第三級毒品之報酬100萬元，黃大坤並未取得任何報酬，換
    言之，其並無犯罪所得。至於上開差額10萬元部分，既係黃
    大坤向張瑞欽所商借，則非彼等二人朋分犯罪所得甚明，此
    乃張瑞欽與黃大坤間金錢借貸之債權及債務關係，不容與犯
    罪所得混為一談。從而，原審判決認定被告張瑞欽與黃大坤
    之犯罪所得分別為90萬元及10萬元，並就此金額予以宣告沒
    收，不無可議。5、扣案如附表ㄧ編號六、七所示之器皿1組
    、臉盆2個，經以氣相層析質譜儀法檢驗有第二級毒品甲基
    安非他命及硝甲西泮之成分殘留，此有法務部調查局107年1
    0月18日調科壹字第10723518770號函在卷可稽（見北檢偵二
    卷第301頁），該等物品與殘留之甲基安非他命粉末，無法
    完全析離，自應依毒品危害防制條例第18條第1項規定，諭
    知沒收銷燬，原判決竟認此等物品係被告張瑞欽所有供製造
    毒品所用之物，而依同法第19條第1項宣告沒收，亦非允當
    。
　㈡檢察官上訴雖列舉六項要點，指摘原判決不當，其中關於上
    訴書第五點所指原審判決對於其附表一編號六、七所示器皿
    1組、臉盆2個，因有甲基安非他命粉末殘留無法完全析離，
    應依毒品危害防制條例第18條第1項宣告沒收銷燬，原判決
    僅依同條例第19條第1項諭知沒收，適用法則不當；第六點
    所指被告等製造第三級毒品前後持有三級毒品及第四級毒品
    之低度行為，應為彼等製造第三級毒品之高度行為所吸收，
    不另論罪，原審判決對此未予說明，亦有未當等情，此部分
    檢察官之上訴為有理由。至檢察官上訴書所舉另外四項要點
    ，指摘原審判決適用法則錯誤云云，經核均屬法律見解之爭
    議，並無可採，本院在此不再贅述。
　㈢被告黃大坤等三人上訴，其中黃大坤部分上訴要旨略以：被
    告業已坦承犯行並積極配合檢警調查，供出毒品來源，態度
    良好，犯罪情節輕微，惡性不大，請從輕量刑，並依刑法第
    59條規定酌減其刑；且被告經歷本案偵審過程，已知警惕並
    痛改前非，絕無再犯之虞，請依刑法第74條之規定，為緩刑
    之宣告云云。惟查：1、刑法第59條之酌量減輕其刑，必須
    犯罪另有特殊之原因與環境等等，在客觀上足以引起一般之
    同情，認為即予宣告法定低度刑期尤嫌過重者始有其適用。
    本件被告黃大坤受「林哥」之指示，與被告張瑞欽接洽製造
    第三級毒品事宜，進而轉交大量之製毒原料暨多達100萬元
    之製毒報酬，情節嚴重，難認有何情輕法重、犯罪情狀顯堪
    憫恕之情事，應無刑法第59條之適用。2、毒品危害防制條
    例第4條第3項之法定刑，有期徒刑部分為7年以上有期徒刑
    ，即使依同條例第17條第2項規定減輕其刑後，其最輕法定
    本刑亦為有期徒刑3年6月，不符合刑法第74條宣告緩刑之要
    件。另被告張瑞欽上訴要旨略以：有關被告張瑞欽所犯如事
    實二、及事實三所示之罪，應評價為一行為之接續犯或想像
    競合犯，而依實質ㄧ罪或裁判上一罪處斷；且就原審所量處
    之刑，較諸法院歷年來其他與本案相類案件之量刑而言，實
    屬過重，不符合罪刑相當原則及平等原則；況被告張瑞欽於
    偵審中均已坦承犯行，知所悔悟，且犯罪情節輕微，於偵查
    中即繳回犯罪所得100萬元。又所製造之第三級毒品純度甚
    低，且未流入市面，並無侵害他人法益云云。惟查：1、被
    告張瑞欽所犯事實二及事實三所示之犯罪行為，其中事實二
    之製造第四級毒品行為，係張瑞欽自行以先前遺留之札來普
    隆為原料而製造，因產品之品質不符合買家之需求，而宣告
    失敗，無法繼續大量製造。事隔年餘後，又另以黃大坤所提
    供之硝甲西泮等原料加以製造，難認其係基於單一之犯意所
    為，二者自不能評價為ㄧ行為，亦無想像競合犯可言，應論
    以數罪。2、至於其他類似之案件，其犯罪事實、對社會法
    益侵害之程度等各種情節，未必與本案相同，自難相互比附
    援引，因此，以其他案件之量刑，指摘本案所處之刑不當，
    並非有據。3、又被告犯罪後之態度、對社會法益侵害之程
    度等情節，本為法院量刑所須審酌之事項，毋須被告之陳述
    ，法院即應依據刑法第57條規定，加以審酌裁量。被告陳金
    正上訴意旨略以：被告陳金正並不具有製毒之知識及技術，
    僅係受同案被告張瑞欽指示，基於幫助之主觀意思，從事打
    錠機整備等構成要件以外之行為，應屬幫助犯，請依刑法第
    30條第2項規定減輕其刑；又被告所為事實二、三所示之行
    為，應論以接續犯，以一罪論；且被告之犯罪情狀情堪憫恕
    ，請依刑法第59條規定酌減其刑，並予宣告緩刑云云。惟查
    ：1、被告陳金正所參與之行為，乃協助搬運原料，並由張
    瑞欽依特定比例將毒品粉末原料、賦形劑、乳糖、阿斯巴甜
    、甘露醇及色素等副料攪拌後、由陳金正將混合物倒入攪拌
    器中攪拌，再由陳金正使用篩網研磨成較小顆粒後，將上開
    混合物分層烘乾，再添加薄荷腦、酒精後打錠完成一粒眠成
    品。是被告陳金正所參與者為構成要件行為，應屬共同正犯
    而非幫助犯甚明。2、至於其主張所犯事實二、三所示之行
    為，應論以接續犯乙節，其不足採之理由，詳如前開被告張
    瑞欽部分所示；其另主張應依刑法第59條規定酌減其刑，並
    依刑法第74條宣告緩刑等語，其不足採之理由，詳如前開被
    告黃大坤部分所示，茲不再贅述。
  ㈣綜上所述，檢察官之上訴部分有理由，部分無理由；被告等
    之上訴為無理由。惟原判決既有前開不當之處，即無可維持
    ，自應由本院予以撤銷改判。爰審酌被告黃大坤、張瑞欽前
    已因製造硝甲西泮案件，經法院判刑執行出獄，猶未能警惕
    反省，黃大坤、張瑞欽及陳金正復均明知毒品對於人體之危
    害，竟無視政府反毒政策及宣導，張瑞欽猶分別與陳金正共
    同製造第四級毒品札來普隆，及與「林哥」、黃大坤、陳金
    正共同製造第三級毒品硝甲西泮，且其數量甚鉅，雖未及擴
    展流通，及時遭查獲，然已嚴重危害社會治安及善良風氣，
    均所為非是；惟念其三人犯後均坦承犯行，顯有悔意，態度
    尚可，並參酌其等製造毒品之分工、次數、數量及獲利，兼
    衡張瑞欽大學畢業之智識程度、已婚、子女均已成年，曾於
    外商藥品公司擔任業務，退休後在臺北市建國玉市從事賣玉
    飾之小生意，每月收入不定，至多月收入為3萬、5萬元，且
    犯後已於偵查中繳回犯罪所得100萬元；黃大坤國中畢業之
    智識程度，未婚，從事西餐廚師，月薪3萬5千元，與父親同
    住；陳金正國中畢業之智識程度，現從事養魚職業，收入不
    定，最佳月收入七、八萬，亦可能三個月都沒有收入，家中
    有母親，母親現住在養老院等一切情狀，分別量處如主文所
    示之刑，並就張瑞欽、陳金正二人分別定其應執行之刑如主
    文第三項、第四項所示，以示懲戒。
三、沒收部分：
　　按查獲之第一、二級毒品，不問屬於犯罪行為人與否，均沒
    收銷燬之。犯第4條至第9條、第12條、第13條或第14條第 1
    項、第2 項之罪者，其供犯罪所用之物，不問屬於犯罪行為
    人與否，均沒收之，毒品危害防制條例第18條第1 項前段、
    第19條第1 項分別定有明文。又按違禁物，不問屬於犯罪行
    為人與否，沒收之。犯罪所得，屬於犯罪行為人者，沒收之
    。前二項之沒收，於全部或一部不能沒收或不宜執行沒收時
    ，追徵其價額。刑法第38條第1項及同法第38條之1第1項、
    第3項亦有明定。再共同正犯犯罪所得之沒收或追徵，應就
    各人所分得之數額分別為之，先前對共同正犯採連帶沒收犯
    罪所得之最高法院見解，已不再援用及供參考（最高法院10
    4 年第13次刑事庭會議決議意旨參照）。所謂各人「所分得
    」，係指各人「對犯罪所得有事實上之處分權限」，法院應
    視具體個案之實際情形而為認定，倘若共同正犯各成員內部
    間，對於不法利得分配明確時，即應依各人實際分配所得沒
    收。查：
  ㈠扣案如附表一編號一至三所示之物及附表二編號二所示之藥
    錠3包（合計淨重38 公克），經以氣相層析質譜儀法檢驗各
    為第三級、第四級毒品，業如前述，故屬不受法律保護之違
    禁物，自應依刑法第38條第1項之規定，諭知沒收。
  ㈡扣案如附表一編號六、七所示之器皿1組、臉盆2個，經以氣
    相層析質譜儀法檢驗有第二級毒品甲基安非他命及硝甲西泮
    之殘留；附表二編號一所示之電子秤1 台，經以氣相層析質
    譜儀法檢驗有第二級毒品甲基安非他命及札來普隆之成分殘
    留，此有法務部調查局107年10月18日調科壹字第107235187
    70號函在卷可佐（見北檢偵字卷二第301頁、第296 頁），
    且上述各該物品內因有甲基安非他命粉末，無法完全析離，
    均應依毒品危害防制條例第18條第1項之規定諭知沒收銷燬
    。
  ㈢扣案如附表一編號四、五、八至三五之器械、物品及附表一
    編號三六及附表二編號二所示之手機，分別係被告張瑞欽所
    有用以供本件製造毒品所用之物，或供張瑞欽與黃大坤聯繫
    本案製造毒品所用之物，均應依毒品危害防制條例第19條第
    1 項之規定諭知沒收。
  ㈣被告張瑞欽犯本件製造第三級毒品一粒眠（硝甲西泮）所得1
    00 萬元應依刑法第38條之1第1項之規定宣告沒收，於全部
    或一部不能沒收或不宜執行沒收時，追徵其價額。至於被告
    黃大坤向張瑞欽商借之10萬元，並非其與張瑞欽朋分之犯罪
    所得，而係另行向張瑞欽借貸之款項，已如前述，自不應宣
    告沒收，併予敘明。
據上論斷，應依刑事訴訟法369條前段、第364條、第299 條第1 
項前段，109年1月15日修正公布前毒品危害防制條例第4條第3項
、第4項、第17條第2項、毒品危害防制條例第18條第1 項、第19
條第1項，刑法第2條第1項前段、第11條、第28條、第51條第5款
、第38條第1 項、第38條之1第1項前段、第3項，判決如主文。
本案經檢察官鄭龍照到庭執行職務。
中　　華　　民　　國　　110 　年　　1 　　月　　13　　日
　　　　　　　　　刑事第十六庭  審判長法　官  葉騰瑞
　　　　　　　　　　　　　　　　　    法　官  莊明彰
　　　　　　　　　　　　　　　　　    法　官  陳芃宇
以上正本證明與原本無異。
如不服本判決，應於收受送達後20日內向本院提出上訴書狀，其
未敘述上訴之理由者並得於提起上訴後20日內向本院補提理由書
（均須按他造當事人之人數附繕本）「切勿逕送上級法院」。
                                      書記官  陳雅加
中　　華　　民　　國　　110 　年　　1 　　月　　13　　日

附表一：張瑞欽部分
 編號   扣案毒品或物品名稱      數量或重量 一 含第三級毒品硝甲西泮之粉末、藥錠共31袋（包）（扣除在黃大坤住處扣得如附表二編號一所示之硝甲西泮藥錠3包，淨重38公克） 合計淨重約57428公克（與附表二編號一之硝甲西泮藥錠併計，純質淨重為554.9公克） 二 含第四級毒品札來普隆之粉末共73袋（包） 合計淨重176631公克（起訴書誤載為177456公克）、合計純質淨重35922.4公克 三 含第四級毒品舒樂安定及硝西泮之藥錠共679顆 合計淨重124公克 四 封膜機、打氣機、圓形打錠機 各1台 五 圓形漏盤 1個 六 器皿 1組（8個） 七 臉盆 2個 八 分裝桶 2個 九 攪拌機、乾燥機、過篩機 各1台 十 篩網 6個 十一 不含法定毒品成分，含有BISACODYL成分之藥錠 8箱 十二 不含法定毒品成分，含有禁藥SIBUTRAMINE成分之藥錠 1袋 十三 鋁箔膠膜 5箱 十四 矽 1袋 十五 含甘露腦成分之甘露醇 4袋 十六 硬酯酸鎂 2箱 十七 二氧化矽 1袋 十八 阿斯巴甜 1袋 十九 聚乙烯化合物 1箱 二十 含薄荷醇成分之薄荷腦 4袋 二一 乳糖 3袋 二二 黏著劑 4袋 二三 糖精 5袋 二四 食用色素 1罐 二五 含薄荷醇成分之薄荷粉 1袋 二六 己六醇 1袋 二七 三仙膠 1袋 二八 紅色封膜紙 21箱 二九 銀色封膜紙 155箱 三十 打錠機說明書 1本 三一 鋁箔包裝機說明書 1本 三二 筆記本 2本 三三 打錠機模具 1盒 三四 行李箱 1個 三五 工廠鑰匙 1副 三六 IPHONE6S手機（IME碼：000000000000000號、含門號0000000000號之SIM卡1張） 1支 

附表二：黃大坤部分
 編號   扣案毒品或物品名稱      數量或重量 一 含第二級毒品甲基安非他及第四級毒品札來普隆成分殘留之電子秤 1個 二 含第三級毒品硝甲西泮之藥錠3包、IPHONE5S手機（含門號0000000000號之SIM卡1張） 藥錠合計淨重約38公克、手機1支 

附錄本案論罪科刑法條全文：
修正前毒品危害防制條例第4條
製造、運輸、販賣第一級毒品者，處死刑或無期徒刑；處無期徒
刑者，得併科新臺幣二千萬元以下罰金。
製造、運輸、販賣第二級毒品者，處無期徒刑或七年以上有期徒
刑，得併科新臺幣一千萬元以下罰金。
製造、運輸、販賣第三級毒品者，處七年以上有期徒刑，得併科
新臺幣七百萬元以下罰金。
製造、運輸、販賣第四級毒品者，處五年以上十二年以下有期徒
刑，得併科新臺幣三百萬元以下罰金。
製造、運輸、販賣專供製造或施用毒品之器具者，處一年以上七
年以下有期徒刑，得併科新臺幣一百萬元以下罰金。
前五項之未遂犯罰之。